臺灣新竹地方法院民事裁定　　　　　　100年度竹簡字第470號
原　　　告　黃健清
被　　　告　行將企業股份有限公司
法定代理人　陳力雄
訴訟代理人　李威毅
上列當事人間損害賠償等事件，本院裁定如下：
    主  文
本件移送臺灣臺北地方法院。
    理  由
一、本件原告起訴主張：原告為被告之會員，自民國100年6月30
    日加入，已向被告購買7部車輛，惟於100年8月12日向被告
    購買車牌3459-MQ、車身號碼EZC21S000606號、SUZSKI-SWIF
    .1車輛，於被告出具之SAA競拍車輛查定表，車輛配備欄中
    註明該車係有SRS×1（安全氣囊一顆），但經原廠太子汽車
    公司新竹服務廠檢測結果，該車乘客座安全氣囊僅係空殼外
    觀，內部並無實際放置安全氣囊，原告發現後聯絡被告，被
    告均未派員出面善後處理，經新竹市政府消費保護官通知二
    次出面開會，被告僅傳真告知願意賠償原告安全氣囊一顆，
    但如何賠償、安裝、費用等細節，被告公司均未派員出面善
    後處理，致原告營業遭受嚴重損失。原告支付入會會用新臺
    幣（下同）3萬元、年費8,000元向被告購買車輛達6輛之多
    ，交易金額已達100多萬元以上，被告理應對會員擔負會員
    所有權益與責任，實不應以瑕疵車輛矇混欺騙會員，且車輛
    乘客座位安全氣囊係屬密閉式安全裝置，非經專業原廠電腦
    鑑定，一般目視或觸摸無法得知該氣囊是否存在，又被告提
    供之安全氣囊安裝後，若消費者購買汽車肇事，能否產生應
    有之動作保護消費者之人身與生命安全，被告不願提出承諾
    ，爰依民法第219條、消費者保護法第12條、第25條之規定
    ，請求被告負損害賠償責任。並聲明：被告應將瑕疵車輛收
    回並無條件退還所有交易費用295,500元；被告應賠償原告
    營業損失10萬元。
二、按當事人得以合意定第一審管轄法院，但以關於由一定法律
    關係而生之訴訟為限；前項合意，應以文書證之。又訴訟之
    全部或一部，法院認為無管轄權者，依原告聲請或依職權以
    裁定移送其管轄法院，民事訴訟法第24條、第28條第1項分
    別定有明文。次按，合意管轄，可分排他性之合意管轄（或
    稱專屬合意管轄）與任意性之合意管轄（或稱競合、併存合
    管轄），當事人所為之合意管轄條款，究為排他或任意之合
    意管轄，固應綜合其雙方締約時之一切客觀情事解釋之，惟
    訂定合意管轄條款之目的，本即在於排除其他法院原來之管
    轄權，是原則上，倘當事人未為特別之表示或其意思不明時
    ，均應將之解為「排他的合意管轄」，方符立法原意。
三、經查：
(一)兩造就系爭車輛買賣而生之訴訟，雙方業已合意以臺灣臺北
    地方法院為第一審管轄法庭，並於兩造簽立契約書背面約定
    事項欄第15條載明，有被告提出之契約書影本附卷可稽，依
    前揭說明，自應排斥債務履行地法院而優先適用之。又依原
    告起訴狀就被告公司住址之記載，被告設址於臺北市○○○
    路○段152號7樓，而被告公司所在地設於臺北市○○○路○
    段150號7樓，亦有被告公司登記資料查詢在卷可憑，是被告
    公司所在地屬臺灣臺北地方法院轄區，則原告如對被告提起
    訴訟，依民事訴訟法第2條第2項規定，臺灣臺北地方法院本
    有管轄權，且兩造亦合意因前開買賣所生訴訟由臺灣臺北地
    方法院管轄，自有排除其他特別審判籍法院管轄之意。準此
    ，原告主張其依民事訴訟法第22條之規定，得選擇本院為管
    轄法院云云，尚非可採。
(二)次按民事訴訟法第28條第2項固規定「第24條之合意管轄，
    如當事人之一造為法人或商人，依其預定用於同類契約之條
    款而成立，按其情形顯失公平者，他造於為本案之言詞辯論
    前，得聲請移送於其管轄法院。但兩造均為法人或商人者，
    不在此限」。惟本件被告公司雖為法人，但本件訴訟並非被
    告公司向雙方合意管轄之法院，對原告提起訴訟，自與民事
    訴訟法第28條第2項規定之情形不同，且本件原告亦為中古
    車商，權衡兩造之利害關係，就本件具體情形判斷之，本件
    兩造所為合意管轄之約定，客觀上並無何顯失公平之情事，
    再依「以原就被」原則，原告本應向臺灣臺北地方法院起訴
    ，始符公平原則，故兩造合意由臺灣臺北地方法院管轄，並
    無顯失公平之情形。綜上所述，不論依「以原就被」原則或
    依前揭合意管轄之約款，本件關於系爭買賣所生之訴訟，應
    由臺灣臺北地方法院管轄，玆原告向本院起訴，顯係違誤，
    爰依職權將本件移送於該管轄法院。
四、依民事訴訟法第28條第1項規定，依職權裁定如主文。
中    華    民    國   100    年    12    月    23    日
                  民事第一庭  法      官  吳靜怡
以上正本係照原本作成。
如對本裁定抗告須於裁定送達後10日內向本院提出抗告狀，並繳
納抗告費新臺幣1,000元。
中    華    民    國  100    年    12    月  23      日
                              書  記  官  馮玉玲